【裁判字號】    92,訴,832
【裁判日期】    920714
【裁判案由】    強盜
【裁判全文】
臺灣桃園地方法院刑事判決                          九十二年度訴字第八三二號
    公  訴  人  臺灣桃園地方法院檢察署檢察官
    被      告  丙○○
    指定辯護人   本院公設辯護人乙○○
右列被告因強盜案件，經檢察官提起公訴（九十二年度偵字第八三四○號）本院判決
如左：
    主  文
本件公訴不受理。
    理  由
一、公訴意旨略以：被告丙○○意圖為自己不法之所有，騎乘車牌號碼ＪＫ九－三五
    九號重型機車，沿途尋找下手行搶對象，行經大溪鎮○○街前，見被害人甲○○
    單獨騎乘機車外出，即沿路尾隨其後，為甲○○發覺後，更與之並行，嚇稱：「
    我要搶錢」等語，見甲○○加速逃離，竟在桃園縣大溪鎮○○路「埔頂公園」停
    車場旁，騎乘車牌號碼ＪＫ九－三五九號重型機車迫近甲○○，加速馬力將甲○
    ○所騎乘之機車撞倒後，使其不能抗拒而強取甲○○放置於腳踏板上之皮包一只
    （內有摩拖羅拉手機一支、郵局存摺及新竹商業銀行存摺各一本、印鑑兩枚、現
    金新台幣一千三百餘元、信用卡四張、郵局提款卡及新竹國際商銀提款卡各一張
    、身份證一張、禮券一本價值一千五百元等財物），甲○○人車倒地後右腳受傷
    ，丙○○隨即駛離現場。嗣為警查獲並於其住處起出作案用機車後，始供出上情
    ，因認被告涉犯刑法第三百二十八條第一項之強盜罪嫌云云。
二、按已經提起公訴或自訴之案件，在同一法院重行起訴者，應諭知不受理判決，刑
    事訴訟法第三百零三條第二款定有明文；又訴訟上所謂一事不再理之原則，關於
    實質上一罪或裁判上一罪，亦均有其適用，有最高法院六十年台非字第七七號判
    例意旨可資參照。
三、本件公訴人認被告涉犯刑法第刑法第三百二十八條第一項之強盜罪嫌係以被告坦
    承右揭犯行，雖辯稱：伊當時有戴安全帽，但甲○○有看到伊，伊一時緊張才會
    撞倒甲○○云云，惟，前揭犯罪事實，業據被害人甲○○於偵查中指述綦詳，復
    有被告帶同警方至作案現場之照片多張在卷可按，參以被告所自白之作案情節，
    復與被害人之指述相互符節，足證被告之自白與事實相符等為據。經查被告對於
    九十二年三月十八日晚間十時五分許騎ＪＫ九－三五九號紅色重型機車在桃園縣
    大溪鎮○○路埔頂公園停車場旁與被害人甲○○騎乘之機車相撞致甲○○人車倒
    地，其動手取走甲○○機車腳踏板上方之皮包之情不諱，惟於警訊、偵查及本院
    調查審理時均係稱「：第二次九十二年三月十八日二十三時許在大溪鎮○○路（
    埔頂公園停車場旁）搶奪一名騎機車女子黑色皮包：」（九十二年四月二十九日
    警訊）、「：我騎機車到她（指被害人甲○○）的旁邊，從旁撞到她再搶她放在
    腳踏板上的皮包：我有戴安全帽，但她有看到我，我一時緊張，才撞倒她：」、
    「：我是緊跟著她機車時，不慎撞到他的機車，我乘她機車倒地時取走皮包，不
    是故意朝他機車衝撞：沒有，但我不是刻意衝撞她的機車，是不小心碰到的：」
    （九十二年六月三十一日本院審理）等語，而被害人甲○○於警訊、偵查及本院
    審理時雖指稱「：嫌犯騎乘一部機車尾隨我，至桃園縣大溪鎮○○路（埔頂公園
    停車場旁），將我機車撞倒，並且搶奪我放置前方的皮包，往埔頂方向逃逸：」
    （九十二年三月十八日警訊）、「：我當時正準備把車從停車場騎出，尾隨在我
    後面，從我右側把我撞倒，把我腳踏板的皮包搶走：我是從家中出發，他停了一
    下看我，看到我把皮包放在腳踏板，他一直騎在我旁邊，過了警察局，告訴我說
    ：『他要搶錢』。我加速駛離，他還一直追我，從旁撞倒我之後，搶走我的皮包
    ：」（九十二年五月二十三日偵查）、「：我從家裡出來準備上夜班，我把皮包
    掛在機車腳踏板上的勾子，丙○○就一路跟著我，剛過圳頂派出所他機車騎近我
    右側對我說要搶錢，我立刻左轉，他跟上來，一路追我，追我到公園停車場附近
    ，他的機車就撞到我機車右側中間，我機車倒地，他就伸手拿我皮包，接著騎車
    就加速離開現場，我起身後已經來不及了：」（九十二年六月三十日本院審理時
    ），惟亦稱「：（當時丙○○是否加速衝撞你的機車？）他是一路上跟著我，跟
    著很緊，不是刻意朝我機車衝撞，他機車跟著我機車時，兩車間隔很近，他是緊
    貼跟著我，我感覺他不是刻意要傷害我或對我施暴：」（九十二年六月三十日本
    院審理），是被告上開辯稱是緊跟著被害人甲○○機車時，不慎撞到被害人甲○
    ○機車之詞應可採信；按搶奪罪以乘人不及抗拒，公然掠取其財物為成立要件，
    雖掠奪之際或不免於暴行，然與強盜罪之暴行，必須致使人不能抗拒之情形，迥
    然有別（最高法院三十二年上字第二一八一號判例參照）；又強盜罪係指以強暴
    、脅迫、藥劑、催眠術或他法致使不能抗拒而取他人之物或使其交付，是以其罪
    之成立以被害人之不能抗拒係因行為人之不法行為所致，二者間存有因果關係為
    必要。被告為犯罪行為時，被害人即處於無抗拒能力之狀態，二者間尚無因果關
    係存在，即無構成強盜既遂罪之餘地；又被告明知被害人顯無抗拒能力，出於搶
    奪之主觀犯意而為本件犯行，亦不生強盜罪之主觀構成要件已該當，惟客觀構成
    要件未全部實現之未遂犯問題，是被告乘被害人不備之際，施以不法腕力而掠取
    其動產，核係犯刑法第三百二十五條第一項搶奪罪，如前所述，本件被告非騎機
    車刻意朝被害人甲○○之機車衝撞，而係緊跟被害人甲○○機車旁時不慎撞倒被
    害人甲○○機車，並趁甲○○隨機車到地來不及防備之際動手奪取被害人甲○○
    機車腳踏板上之皮包後立即騎機車加速逃離現場，其所為自與刑法第三百二十八
    條第一項之強盜罪犯罪構成要件有間，而係犯刑法第三百二十五條第一項之搶奪
    罪，公訴人認被告係騎乘車牌號碼ＪＫ九－三五九號重型機車迫近甲○○，加速
    馬力將甲○○所騎乘之機車撞倒後，使其不能抗拒而強取甲○○放置於腳踏板上
    之皮包一只，所為係犯刑法第三百二十八條第一項之強盜罪容有誤會。
四、又查被告丙○○基於意圖為自己不法所有之概括犯意，先以黑色膠帶將其所有之
    車牌號碼ＪＫ九－三五九號重型機車車牌貼住，再以騎乘該機車為工具，並以頭
    戴安全帽騎乘機車搶奪之方式，先於民國九十二年四月三日上午十一時許，在桃
    園縣龍潭鄉○○路四五○號旁小路，趁騎腳踏車之徐慧芳不注意之際，自後徒手
    搶奪徐慧芳腳踏車車前菜籃內黑色皮包一個，（內有新台幣二千五百餘元及ＮＯ
    ＫＩＡ廠牌、八八五○型號、序號000000000000000之行動電話
    一支等物品）得手後逃逸，復於同年月十一日下午三時三十分許，在龍潭鄉○○
    路一五一號前，以同一手法，趁騎腳踏車之趙劉春蓮不注意之際，自後徒手搶奪
    趙劉春蓮腳踏車車前菜籃內皮包一個（內有三萬三千三百餘元及金融卡、信用卡
    等物品）得手後逃逸之搶奪犯行，已經臺灣桃園地方法院檢察署檢察官於九十二
    年四月二十八日九十二年偵字第六六三三號向本院提起公訴，並於九十二年五月
    十二日繫屬於本院，由本院九十二年度訴字第六八三號審理在案，有上開起訴書
    一份及台灣高等法院被告全國前案紀錄表在卷可稽，本件被告被訴前揭於九十二
    年三月十八日涉犯搶奪罪嫌，則係經臺灣桃園地方法院檢察署檢察官於九十二年
    五月二十六日以九十二年度偵字第八三四○號向本院提起公訴，而於九十二年六
    月十三日繫屬於本院，前後起訴之犯行均係刑法第三百二十五條第一項之搶奪犯
    行，行為時間分別係九十二年三月十八日、九十二年四月三日、九十二年四月十
    一日，極為相近，所犯又為構成要件相同之罪名，應認係基於概括犯意而為，為
    連續犯，屬裁判上一罪，而為同一案件，揆諸前開說明，公訴人就已經提起公訴
    之同一案件向本院重行起訴，依照前開法條之規定，本件應諭知不受理之判決。
    據上論斷，應依刑事訴訟法第三百零三條第二款，判決如主文。
本案經檢察官王以文到庭執行職務。
中      華      民      國    九十二    年      七      月     十四     日
                            臺灣桃園地方法院刑事第五庭
                                      法  官 林 婷 立
右正本證明與原本無異。
如不服本判決，應於判決送達後十日內向本院提出上訴狀( 應附繕本 )，上訴於
臺灣高等法院。
                                      書記官 楊 鳳 滿
中        華        民        國   九十二   年   七   月    二十九    日


司法院資訊處製作；財團法人民間司法改革基金會備份。
